【裁判字號】    95,訴,1860
【裁判日期】    950925
【裁判案由】    毒品危害防制條例
【裁判全文】
臺灣桃園地方法院刑事判決              95年度訴字第1860號
公  訴  人  台灣桃園地方法院檢察署檢察官
被      告  甲○○
                  （現另案於台灣台中監獄苗栗分監執行中）
指定辯護人  本院公設辯護人  乙○○
上列被告因毒品危害防制條例案件，經檢察官提起公訴（95年度
毒偵字第3461號），被告於準備程序進行中，就被訴事實為有罪
之陳述，經告知簡式審判程序意旨，聽取當事人意見後，本院裁
定由受命法官獨任進行簡式審判程序，檢察官復聲請改依協商程
序而為判決，本院判決如下：
    主  文
甲○○連續施用第一級毒品，累犯，處有期徒刑拾月。扣案第一
級毒品海洛因壹包（淨重零點壹壹公克，空包裝重零點貳貳公克
）沒收銷燬之。扣案之注射針筒壹支沒收之。
    事實及理由
一、犯罪事實：
  (一)甲○○前因竊盜案件，經臺灣苗栗地方法院於民國92年12月
    22 日 以92年度簡上字第72號判處有期徒刑1 年確定，於94
    年8 月25日縮刑期滿執行完畢。
  (二)甲○○前於92年間因施用毒品案件，經臺灣苗栗地方法院於
    92年5 月9 日以92年度毒聲字第334 號院裁定送觀察、勒戒
    後，認有繼續施用毒品之傾向，復於92年5 月23日以92年度
    毒聲字第375 號裁定令入戒治處所施以強制戒治，嗣迭經停
    止強制戒治、撤銷停止強制戒治並繼續執行後，於93年10月
    29日執行完畢並於翌日釋放。
  (三)詎甲○○仍不知悛悔，於上開強制戒治執行完畢釋放後，5
    年內復基於施用第一級毒品海洛因之概括犯意，於95年6 月
    24日、25日某時許，在桃園縣龜山鄉○○街5 號林口長庚紀
    念醫院醫學大樓1 樓第2 觀察室內，以將第一級毒品海洛因
    置入其所有之注射針筒（非專供）加水液化施打之方式，連
    續施用第一級毒品海洛因2 次。嗣於95年6 月26日11時50分
    許，在上址，因持有第一級毒品海洛因而為警逮捕，並在其
    所有之香菸盒內扣得第一級毒品海洛因1 包（淨重0.11公克
    ，空包裝重0.22公克）、其所有供施用毒品犯罪所用之注射
    針筒1 支，遂對之採集尿液而查獲。案經苗栗縣政府警察局
    竹南分局報請臺灣桃園地方法院檢察署檢察官偵查起訴。
二、證據：
  (一)被告甲○○於警詢、檢察官訊問及本院審理時之自白。
  (二)尿液2 瓶（檢體編號：95B00197號）、苗栗縣政府警察局竹
    南分局偵辦違反毒品危害防制條例案件尿液鑑驗代碼對照表
    （檢體編號：95B00197號，被採尿人係甲○○）、濫用藥物
    尿液檢驗檢體監管紀錄表（檢體編號：95B00197號）、中山
    大學附設醫院檢驗科藥物檢測中心95年7 月4 日檢驗報告（
    檢體編號：95B00197號）。
  (三)扣案第一級毒品海洛因1 包（淨重0.11公克，空包裝重0.22
    公克）、注射針筒1 支，苗栗縣政府警察局竹南分局查獲甲
    ○○涉嫌毒品危害防制條例案毒品初步鑑驗報告單1 紙、法
    務部調查局95年7 月17日調科壹字第080011480 號鑑定通知
    書1 紙。
  (四)臺灣高等法院被告全國前案紀錄表。
三、按行為後，法律有變更者，適用行為時之法律。但行為後之
    法律有利於行為人者，適用最有利於行為人之法律，現行刑
    法第2 條第1 項定有明文。本件被告行為後，刑法第56條關
    於連續犯之規定業於94年2 月2 日修正刪除，於95年7 月1
    日生效，同時並修正刑法第47條關於累犯要件規定，此等修
    正均已影響行為人之實質刑罰法律效果，自屬刑法第2 條之
    「法律變更」，應依刑法第2 條第1 項之規定比較新舊法對
    於行為人有利或不利之狀況加以適用：(一)依修正前之規定，
    出於概括犯意之獨立數行為間，因其犯意同一，所犯罪名相
    同，為連續犯之裁判上1 罪，應依修正前刑法第56條規定論
    以1 罪，並加重其刑，惟依修正後之規定，因已刪除連續犯
    之規定，則對各獨立之數行為，即應以數罪併罰論處。查本
    件被告於修正施行前所犯之多次施用第一級毒品海洛因，時
    間緊接，觸犯構成要件相同之罪名，顯然出於概括犯意反覆
    為之，依修正施行前刑法第56條之規定，均為連續犯，應僅
    論以一罪，並得加重其刑至2 分之1 ，其最重法定刑為有期
    徒刑7 年6 月，然依修正施行後之刑法，已刪除連續犯之規
    定，原則上即應論處數個施用毒品罪，其刑度經數罪併罰之
    結果，最重法定刑為有期徒刑10年（按行為之實際次數2 次
    加種計算），顯較修正施行前依刑法第56條之規定僅就法定
    刑加重2 分之1 為重。(二)修正前刑法第47條係規定：「受有
    期徒刑之執行完畢，或受無期徒刑或有期徒刑一部之執行而
    赦免後，五年以內再犯有期徒刑以上之罪者，為累犯，加重
    本刑至二分之一」，修正後刑法第47條第1 項係規定：「受
    徒刑之執行完畢，或一部之執行而赦免後，五年以內故意再
    犯有期徒刑以上之罪者，為累犯，加重本刑至二分之一」，
    修正後之規定係排除因過失再犯者構成累犯之適用，惟就故
    意再犯者，修正前、後之規定就累犯之適用要件則無不同。
    (三)綜上所述，以修正施行前刑法第56條論以連續犯之規定較
    有利於被告，而本件無論依修正前或修正後之規定，則均有
    累犯之適用，依修正後刑法第2 條第1 項前段之規定，本件
    應一體適用修正前刑法之規定，合先敘明。至於沒收乃屬從
    刑，基於主從不可分之原則，從刑乃附屬於主刑，參諸最高
    法院95年度第8 次刑事庭會議決議之意旨，從刑應依主刑所
    適用之法律，並無比較新舊法之適用，故本件關於沒收供犯
    罪所用之物之規定，應一體適用修正前刑法第38條第1 項第
    2 款之規定，附此敘明。
四、本案犯罪事實，業據被告甲○○於準備程序進行中為有罪之
    陳述，由本院裁定受命法官獨任進行簡式審判程序，復經檢
    察官聲請改依協商程序，經本院指定公設辯護人協助其進行
    協商，當事人雙方於審判外達成協商合意，其合意內容為：
    被告願受有期徒刑10月之科刑宣告。經查，被告之自白，有
    上開證據足認屬實，並與本院認定之事實相符。又被告前因
    施用毒品案件，經法院裁定送觀察、勒戒後，認有繼續施用
    毒品之傾向，復裁定令入戒治處所施以強制戒治，嗣迭經停
    止強制戒治、撤銷停止強制戒治並繼續執行後，於93年10月
    29日執行完畢並於翌日釋放一情，有臺灣高等法院被告前案
    紀錄表1 份在卷可稽，被告於上開強制戒治執行完畢釋放後
    ，5 年內再犯本件毒品危害防制條例第10條之罪，依同條例
    第23條規定，應依法追訴，檢察官起訴，即無不合。核被告
    甲○○所為，係犯毒品危害防制條例第10條第1 項施用第一
    級毒品海洛因罪。被告施用毒品前、後持有毒品之行為，為
    施用毒品行為之當然結果，不另論罪。被告前後2 次施用第
    一級毒品海洛因之犯行，其時間緊接，所犯構成要件相同，
    顯係基於概括犯意反覆所為，為連續犯，應依修正前刑法第
    56條規定論以1 罪，並加重其刑。起訴意旨雖僅敘及被告於
    95年6 月26日上午9 時20分許之施用第一級毒品犯行，惟此
    部分經被告陳明其確切之施用時間係在95年6 月24日、95年
    6 月25日，且經公訴人當庭擴充為自95年6 月間某日起至95
    年6 月26日上午9 時20分許之施用第一級毒品犯行，為起訴
    效力所及，本院自得予以審究。被告前因竊盜案件，經臺灣
    苗栗地方法院判處有期徒刑1 年確定，於94年8 月25日縮刑
    期滿執行完畢，有前揭前案紀錄表在卷可稽，其於有期徒刑
    執行完畢後，5 年內再犯有期徒刑以上之本罪，為累犯，應
    依修正前刑法第47條規定加重其刑，並遞加重之。爰審酌被
    告有如事實欄所載施用毒品之犯罪前科紀錄，此有前揭前案
    紀錄表可按，其素行非佳，其犯罪行為主要係戕害自身，並
    未直接積極損害他人之利益，且犯後坦承犯行，態度尚稱良
    好等一切情狀，上開協商內容尚無不當之處。本案復查無刑
    事訴訟法第455 條之4 第1 項各款所列情形，檢察官聲請改
    依協商程序而為判決，本院爰不經言詞辯論，於協商合意範
    圍內為協商判決。
五、扣案之白色粉末，經鑑定結果，係第一級毒品海洛因，有苗
    栗縣政府警察局竹南分局查獲甲○○涉嫌毒品危害防制條例
    案毒品初步鑑驗報告單1 紙、法務部調查局95年7 月17日調
    科壹字第080011480 號鑑定通知書各1 紙在卷可稽，既係本
    件查獲之第一級毒品，應依毒品危害防制條例第18條第1 項
    前段規定沒收銷燬之。另扣案之注射針筒1 支，為被告所有
    供本件施用毒品犯罪所用之物，亦據被告自承明確，應依修
    正前刑法第38條第1項第2款規定沒收之。
六、應適用之法條：刑事訴訟法第273 條之1 第1 項、第455 條
    之2 第1 項、第455 條之4 第2 項、第455 條之8 、第454
    條第2 項，毒品危害防制條例第10第1 項、第18條第1 項前
    段，修正後刑法第2 條第1 項前段，刑法第11條，修正前刑
    法第56條、第47條、第38條第1項第2款。
六、協商判決除有刑事訴訟法第455 條之4 第1 項第1 款於本訊
    問程序終結前，被告撤銷協商合意或檢察官撤回協商聲請者
    ；第2 款被告協商之意思非出於自由意志者；第4 款被告所
    犯之罪非第455 條之2 第1 項所定得以協商判決者；第6 款
    被告有其他較重之裁判上一罪之犯罪事實者；第7 款法院認
    應諭知免刑或免訴、不受理者情形之一，及違反同條第2 項
    「法院應於協商合意範圍內為判決；法院為協商判決所科之
    刑，以宣告緩刑或二年以下有期徒刑、拘役或罰金為限」之
    規定者外，不得上訴。
七、如有前述例外得上訴之情形，又不服本件判決，得自收受判
    決送達之日起10日內，向本院提出上訴書狀，上訴於第二審
    法院。
本案經檢察官嵇珮晶到庭執行職務。
中    華    民    國    95    年    9     月    25    日
                  刑事第九庭    法  官   蘇琬能
以上正本證明與原本無異。
                                書記官  邱飛鳴
中    華    民    國    95    年    10    月    3     日


司法院資訊處製作；財團法人民間司法改革基金會備份。
